臺灣屏東地方法院民事判決
110年度訴字第752號
原      告  李育駖  
訴訟代理人  張鴻欣律師
            曾柏鈞律師
被      告  王宏    

訴訟代理人  藍庭光律師
上列當事人間請求侵權行為損害賠償事件，本院於民國111年7月
7日言詞辯論終結，判決如下：
    主  文
一、被告應給付原告新臺幣300,000元，及自民國110年12月25日
    起至清償日止，按週年利率百分之5計算之利息。
二、原告其餘之訴駁回。
三、訴訟費用由被告負擔4分之1，餘由原告負擔。
四、本判決原告勝訴部分得假執行。但被告如以新臺幣300,000
    元為原告預供擔保，得免為假執行。
    事實及理由
一、原告起訴主張：原告與訴外人陳鼎祥於民國108年9月16日登
    記結婚，並育有1名未成年子女。被告於108年5月間因有房
    屋改建需求，而與陳鼎祥認識。被告明知陳鼎祥為有配偶之
    人及原告當時懷有身孕，卻仍不時與陳鼎祥以通訊軟體互傳
    親密對話、清涼照片，甚至多次同行前往汽車旅館發生親密
    交往關係，更於110年6月10日傳訊息予原告，挑釁意味甚鉅
    ，被告上開行為，嚴重破壞原告婚姻之生活圓滿，不法侵害
    原告基於配偶關係之身分法益，原告因此身心嚴重受創，陸
    續就診治療、及接受心理輔導迄今，而且若原告一開始就知
    悉陳鼎祥與被告交往，就不會生小孩，也不會申請留職停薪
    ，造成原告受有1年薪資約新臺幣（下同）120萬元之損害，
    因此原告請求精神慰撫金120萬元為適當。為此，爰依侵權
    行為法律關係請求被告給付精神慰撫金等語。並聲明：被告
    應給付原告120萬元及自起訴狀繕本送達之翌日起至清償日
    止，按週年利率百分之5計算之利息。
二、被告則以：
㈠、被告於107年認識陳鼎祥，當時陳鼎祥係單身，陳鼎祥告知其
    在外面和其他女人發生一夜情，可能導致對方懷孕，需待DN
    A鑑定，若孩子是陳鼎祥的，陳鼎祥要負責任和對方結婚。
    被告係發現陳鼎祥的小孩已經快要1歲時，始知陳鼎祥已婚
    。被告已經要與陳鼎祥分手，原告卻一直以電話騷擾、怒罵
    被告，及在臉書上發表辱罵被告之言論，被告均採取息事寧
    人之態度，並忍受原告之情緒抒發。
㈡、被告承認在陳鼎祥有婚姻關係開始時，直到本件起訴前談分
    手時，均與陳鼎祥有不正常男女關係，但原告主張的慰撫金
    數額過高，不符合實務上之公平性，應以10萬元較為適當。
    何況原告留職停薪是在結婚前做成的決定，不應納入慰撫金
    數額的考量等語置辯。並聲明：原告之訴駁回。
三、得心證之理由：
㈠、按民法第195條第1項前段規定，不法侵害他人之身體、健康
    、名譽、自由、信用、隱私、貞操，或不法侵害其他人格法
    益而情節重大者，被害人雖非財產上之損害，亦得請求賠償
    相當之金額。此項規定，依同法第3項規定，於不法侵害他
    人基於父、母、子、女或配偶關係之身分法益而情節重大者
    ，準用之。又婚姻係以夫妻之共同生活為其目的，配偶應互
    相協力保持其共同生活之圓滿安全及幸福，而夫妻互守誠實
    ，係為確保其共同生活之圓滿安全及幸福之必要條件，故應
    解為配偶因婚姻契約而互負誠實之義務，配偶之一方行為不
    誠實，破壞共同生活之圓滿安全及幸福者，即為違反婚姻契
    約之義務，最高法院98年台上字第708號判決意旨參照。是
    侵害配偶關係所生身分法益之行為，並不以通姦行為為限，
    倘夫妻任一方與他人間存有逾越朋友交遊等一般社交行為之
    不正常往來，其行為已逾社會一般通念所能容忍之範圍，已
    達破壞婚姻共同生活之圓滿安全及幸福之程度，即足當之。
    因此，配偶之一方行為不誠實，與第三人發生足以破壞夫妻
    共同生活之圓滿安全及幸福之行為者，即共同侵害他方基於
    配偶關係之身分法益，而為共同侵權行為人，情節重大時，
    他方自得依民法第195條第1項前段、第3項規定，請求非財
    產上損害賠償。
㈡、經查，原告主張自其與陳鼎祥於108年9月16日結婚時起，被
    告被告明知陳鼎祥為有配偶之人，仍不時與陳鼎祥以通訊軟
    體互傳親密對話、清涼照片，甚至多次同行前往汽車旅館發
    生親密交往關係等情，業據提出陳鼎祥戶籍謄本、通訊軟體
    對話紀錄、google地圖搜尋紀錄、被告車輛進出汽車旅館影
    片、對話錄音及譯文等件為證（見本院卷第27至85、159至1
    61頁），且被告亦於本院言詞辯論期日中陳稱：承認有侵權
    行為；承認在原告配偶有婚姻關係開始，直到本件起訴前談
    分手時，兩人均有不正常男女關係等語（見本院卷第179頁
    ）。堪認被告已破壞原告婚姻共同生活之圓滿安全及幸福之
    程度，構成不法侵害原告基於配偶關係之身分法益且情節重
    大。是依前開規定及實務判決意旨，原告主張依侵權行為之
    法律關係，請求被告賠償非財產上之損害，即屬有據。另被
    告雖辯稱在110年8月間與陳鼎祥前往汽車旅館只是為了談分
    手的事情云云，然衡以被告在此前與陳鼎祥係交往情侶關係
    ，且被告自承曾與陳鼎祥前往汽車旅館等語（見本院卷第13
    2頁），若單純談論分手事宜，應可逕至其他開放式空間地
    點，雙方對於選擇汽車旅館付費休息通常另有目的，是被告
    所辯應無足採，本院自得將被告與陳鼎祥前往汽車旅館乙節
    納入侵權行為之情節考量。
㈢、按慰藉金之賠償須以人格權遭遇侵害，使精神上受有痛苦為
    必要，其核給之標準固與財產上損害之計算不同，然非不可
    斟酌雙方身分資力與加害程度，及其他各種情形核定相當之
    數額（最高法院51年台上字第223號判決意旨參照）。
  ⒈原告主張因被告之侵權行為，造成原告身心嚴重受創而須治
    療等語，並提出屏安醫療社團法人屏安醫院臨床心理衡鑑照
    會及報告單為證（見本院卷第89頁）。惟觀諸其上記載衡鑑
    結果：「…個案在成長過程中，因受手足比較及較為嚴格的
    教養影響，可能較缺乏自信，且心理易有不安感，這導致他
    應有較為緊張、焦慮的性格…曾在數年前求診身心科並採藥
    物治療，這次的情傷是更為強烈且複雜，因他已有婚約且育
    有一女須照顧，而他在孕期階段，就未得到先生以及先生家
    庭的支持，他在撫養小孩時感到相當無助且孤單，現又得知
    先生外遇，雖其表示後悔，然而信任感已然破壞，導致個案
    近期出現憂鬱情緒…」等內容，雖原告求診及須接受治療之
    原因實有多端，尚難概歸被告，惟本院尚得斟酌被告之行為
    加劇原告之身心狀況。
  ⒉原告復稱若一開始就知悉陳鼎祥與被告交往，就不會生小孩
    ，也不會申請留職停薪，造成原告受有1年薪資約120萬元損
    害，應納入慰撫金考量等語，並提出107年度綜合所得稅電
    子結算(網路)申報收執聯為證（見本院卷第87頁）。惟查，
    原告與陳鼎祥係於108年9月16日結婚，而留職停薪開始時間
    則為108年9月1日（見本院卷第23、226頁），留職停薪既發
    生在侵權行為時點之前，二者間顯然無因果關係，此部分即
    不得納入慰撫金之判斷。
  ⒊原告又稱被告於本件訴訟起訴後，竟仍與陳鼎祥討論開房間
    事宜，顯見其毫無悔意等語，並提出錄影光碟為證（見本院
    卷第188頁）。被告雖否認上情，惟前開錄影內容可見被告
    與陳鼎祥談話如下：（此部分被告不爭執，見本院卷第213
    、219頁）
    被  告：還是，可以啊，我有上網查，那個…那邊就是較便
            宜的，然後好像才300多，…巷子出來就可以了…
    陳鼎祥：在哪裡？
    被  告：在自由路。
    陳鼎祥：…錢的問題啦，哪是錢的問題。
    被  告：啊不是錢的問題，不是錢的問題，啊不然…
    陳鼎祥：哪有那個地方？
    被  告：有啊，那個比較便宜，也是一樣汽車旅館，才300
            多塊而已。
    陳鼎祥：自由路哪裡？在哪裡？
    被  告：自由路那個，自由路西堤的那一條啊。
    陳鼎祥：…
    被  告：她回來了啊？
    陳鼎祥：不是。
    被  告：嚇死我了。
    陳鼎祥：…
    被  告：還是弄一個房間…
    陳鼎祥：嗯，還是要住公館…
    被  告：住公館…我有時間…有房間就好了
    陳鼎祥：…
    被  告：因為沒有時間嘛，沒有時間就房間就好。
    觀諸上開對話內容，被告與陳鼎祥應係在談論選擇汽車旅館
    地點與價位之問題，顯見被告迄今仍與原告配偶陳鼎祥持續
    維持逾越朋友交遊等一般社交行為之不正常往來關係，此部
    分亦得作為衡量被告侵權行為期間長短之依據。
  ⒋另據證人甲○○到庭結證稱：我在106-107年間就認識被告，被
    告與陳鼎祥是透過我於107年底介紹才認識的，陳鼎祥是開
    宮廟的，當時我帶被告去宮廟問事情，當時原告已經懷孕，
    我有跟被告說原告是陳鼎祥的老婆；原告在懷孕時知道陳鼎
    祥和被告有曖昧關係，之前是在猜，沒有抓到等語（見本院
    卷第176至178頁）。則被告抗辯原告在與陳鼎祥結婚前，即
    已知悉陳鼎祥與被告有男女朋友關係等語，尚非無據，此情
    亦應作為衡量慰撫金數額之參考因素。
  ⒌末審酌原告為碩士畢業，現任公職，每年薪水約120萬元，被
    告在中國受有國小教育，於84年結婚來台，為家庭管理等情
    （見本院卷第209至211頁），暨兩造之經濟能力（有兩造稅
    務電子閘門財產所得調件明細表存卷可參，因涉當事人隱私
    ，不予揭露）、身分、地位、原告之受害程度、被告之加害
    情節等一切情狀，認原告所得請求之非財產上損害賠償，以
    30萬元為相當，其請求於此範圍內，為有理由，應予准許，
    逾此範圍之請求，為無理由，應予駁回。
四、綜上所述，原告依侵權行為法律關係，請求被告給付30萬元
    ，及自起訴狀繕本送達翌日（即110年12月25日，見本院卷
    第121頁）起至清償日止，按週年利率百分之5計算之利息。
    為有理由，應予准許；逾此範圍之請求，則無理由，應予駁
    回。又本件原告勝訴部分，本院所命給付金額未逾50萬元，
    依民事訴訟法第389條第1項第5款之規定，應依職權宣告假
    執行，併依職權宣告被告預供擔保得免為假執行。
五、本件事證已臻明確，兩造其餘攻擊防禦方法及舉證，核與判
    決結果無影響，爰不予一一論述，併此敘明。
六、訴訟費用負擔之依據：民事訴訟法第79條。
中　　華　　民　　國　　111 　年　　7 　　月　　28　　日
                  民事第三庭  法　官　林政斌
正本係照原本作成。
如對判決上訴，須於判決送達後20日內向本院提出上訴狀，其未
表明上訴理由者，應於提出上訴後20日內向本院補提理由書狀（
均須按他造當事人之人數附繕本）。
如委任律師提起上訴者，應一併繳納上訴審裁判費。　　　　　
　　　　
中　　華　　民　　國　　111 　年　　7 　　月　　28　　日
                              書記官  戴仲敏